【裁判字號】    96,易,6286
【裁判日期】    970128
【裁判案由】    詐欺
【裁判全文】
臺灣臺中地方法院刑事判決              96年度易字第6286號
公  訴  人  臺灣臺中地方法院檢察署檢察官
被      告  丙○○
            乙○○
上列被告等因詐欺案件，經檢察官提起公訴（96年度偵字第2640
5號），茲被告等於準備程序中就被訴事實為有罪之陳述，受命
法官於聽取當事人之意見後，由本院合議庭裁定由受命法官獨任
進行簡式審判程序，判決如下：
    主    文
丙○○、乙○○幫助意圖為自己不法之所有，以詐術使人將本人
之物交付，各處拘役伍拾日，如易科罰金，均以銀元佰元即新
臺幣玖佰元折算壹日，各減為拘役貳拾伍日，如易科罰金，均以
銀元佰元即新臺幣玖佰元折算壹日。均緩刑貳年。
    犯罪事實及理由
一、犯罪事實：
    丙○○可預見提供自己金融帳戶、金融卡及密碼供他人使用
    ，乙○○則可預見提供自己之行動電話供他人使用，常與財
    產犯罪密切相關，且他人取得非本人之存摺帳戶等資料及行
    動電話之目的，在於收受贓款及掩飾犯行不易遭人追查，又
    對於提供帳戶、行動電話雖無引發他人萌生犯罪之確信，但
    仍以縱若有人持以犯罪亦無違反其本意之幫助詐欺取財之犯
    意，丙○○於民國94年6月間某日，在高雄市民生醫院前，
    將其前於93年8月9日所申辦之合作金庫商業銀行光華分行帳
    號0000000000000號帳戶之存摺、提款卡及密碼交予「王恩
    賢」（由檢察官另案簽分偵辦）之成年男子使用，「王恩賢
    」則支付丙○○新臺幣（下同）1千元代價；乙○○則於95
    年6月間某日，在不詳地點，將其所申辦門號0000000000號
    行動電話交付予年籍姓名不詳之成年人使用。嗣「王恩賢」
    及其所屬詐欺集團之成年成員即共同基於意圖為自己不法之
    犯意聯絡，盜用陳亦瑩向雅虎奇摩網站所申請使用之帳號AM
    ANDA-1009@YAHOO.COM.TW，在雅虎奇摩拍賣網站上刊登拍賣
    名牌鑽石之廣告，並留下電話號碼0000000000號供買家與渠
    等聯絡，適甲○○○上網瀏覽該網頁見上開拍賣廣告後，參
    與競標，拍定鑽石1顆後，該詐騙集團成員旋即於95年12月
    18日下午3時許，以乙○○上開所申辦之行動電話門號0000
    0000000號，傳送匯款帳戶之簡訊予甲○○○，指示甲○○○將拍賣價金匯至丙○○上開銀行帳戶內，甲○○○不疑有
    它，乃陷於錯誤，分別於同日下午5時21分38秒、5時26分6
    秒及5時42分55秒，各匯款1萬5千元、5千元及1萬120元至丙○○上開銀行帳戶內。嗣甲○○○匯款成功後始知受騙，經
    報案後為警循線查悉上情。
二、證據名稱：
（一）被告丙○○、乙○○於本院準備程序及審理時為認罪之陳
      述。
（二）被害人甲○○○於警詢中之指述及證人陳亦瑩、曾繁仁於
      警詢中之證述。
（三）被害人甲○○○匯款至被告丙○○上開帳戶內之華南商業
      銀行自動櫃員機交易明細表影本3紙、被害人甲○○○提
      出之雅虎奇摩網站網頁資料及證人陳亦盈提出之雅虎奇摩
      顧客服務部信箱網頁資料、會員中心查詢資料等文件。
（四）合作金庫商業銀行96年1月15日合金光存字第0960000007
      0號函檢附之被告丙○○新開戶建檔登錄單、各類存款分
      戶交易明細表、和信電訊股份有限公司0000000000號申請
      資料、行動電話服務申請書（申請人乙○○）及臺灣固網
      股份有限公司96年1月30日台固查資096300085號函暨查詢
      ＩＰ：124.8.21.63位址用戶資料。
三、查被告2人行為後，94年2月2日修正公布之刑法條文已自95
    年7月1日起施行，其中與本件有關部分之第2條、第30條、
    第33條第5款、第41條第1項均已修正，另刑法施行法增訂之
    第1條之1亦於95年6月14日公布，並自同年月16日起施行。
    按「行為後法律有變更者，適用行為時之法律，但行為後之
    法律有利於行為人者，適用最有利於行為人之法律」，修正
    後刑法第2條第1項定有明文。此條規定係規範行為後法律變
    更所生新舊法律比較適用之準據法，本身尚無新舊法比較之
    問題，於新法施行後，應一律適用新法第2條第1項之規定，
    為「從舊從輕」之比較。另刑法第30條、第47條關於幫助犯
    、累犯之規定雖有文字更動，刑法施行法亦增列第1條之1之
    規定，然於本案具體適用結果，前揭條文之變更並無有利、
    不利被告之情形，自應逕依裁判時法即修正後刑法第30條、
    第47條第1項及刑法施行法第1條之1之規定論處（最高法院
    95年11月7日95年第21次刑事庭會議決議參照），先予敘明
    。再按本次法律變更，比較時應就罪刑有關之共犯、未遂犯
    、想像競合犯、牽連犯、連續犯、結合犯，以及累犯加重、
    自首減輕暨其他法定加減原因（如身分加減）與加減例等一
    切情形，綜其全部罪刑之結果而為比較（最高法院95年5 月
    23日95年度第8次刑庭會議決議參照）。茲就本件新舊法比
    較結果說明如下：
（一）關於罰金刑最低額之問題，被告等所從屬之正犯罪名係刑
      法第339條第1項之詐欺取財罪（詳如後述），法定刑中有
      科處罰金之規定。修正前刑法第33條第5款規定罰金為1元
      以上，修正後刑法第33條第5款則將罰金規定係新臺幣1千
      元以上，以百元計算之。經比較新舊法之結果，應以舊法
      較有利於被告等。
（二）又修正前刑法第41條第1項前段規定：「犯最重本刑為五
      年以下有期徒刑以下之刑之罪，而受六個月以下有期徒刑
      或拘役之宣告，因身體、教育、職業、家庭之關係或其他
      正當事由，執行顯有困難者，得以一元以上三元以下折算
      一日，易科罰金。」再被告行為時之易科罰金折算標準，
      修正前罰金罰鍰提高標準條例第2條（現已刪除）規定，
      就其原定數額提高為1百倍折算1日。則本件被告行為時之
      易科罰金折算標準，如以銀元3百元折算1日，經折算為新
      臺幣後，應以新臺幣9百元折算為1日。惟修正後刑法第41
      條第1項前段則規定：「犯最重本刑為五年以下有期徒刑
      以下之刑之罪，而受六個月以下有期徒刑或拘役之宣告者
      ，得以新臺幣一千元、二千元或三千元折算一日，易科罰
      金。」被告所犯係得易科罰金之罪，經比較修正前後之易
      科罰金折算標準，以修正前之規定較有利於被告等。
（三）綜上，舊法關於法定罰金刑下限及易科罰金折算標準之規
      定，均較有利於被告等，衡諸整體綜合比較結果及不得割
      裂適用法律之原則，應依刑法第2條第1項前段之規定，一
      體適用修正前刑法之相關規定予以處斷。
四、查被告丙○○提供其上開銀行帳戶及被告乙○○提供其上開
    行動電話予他人詐欺犯罪使用，雖均未參與上開犯罪之構成
    要件行為，然其等顯係以幫助他人犯罪之意思，實行上開犯
    罪構成要件以外之行為，核其等所為，係犯刑法第30條第1
    項前段、刑法第339條第1項之幫助詐欺取財罪。又被告等僅
    係幫助他人實行詐欺取財罪，為幫助犯，均應依刑法第30條
    第2項之規定，按詐欺取財罪正犯之刑予以減輕。爰審酌被
    告等明知所交付之銀行帳戶、行動電話將有可能遭人供做詐
    欺取財之工具，竟執意將其等所有之銀行帳戶、行動電話提
    供予不法份子使用，非惟幫助詐騙者遂行詐財目的，同時使
    詐欺者得以隱匿其真實身分，減少遭查獲之風險，愈使其肆
    無忌憚，助長犯罪之猖獗，破壞社會秩序甚鉅，暨本案被害
    人甲○○○因遭詐騙而匯入被告帳戶之金額非鉅，所受損害
    不大，暨被告2人犯後均坦承犯行之犯罪後態度等一切情狀
    ，各量處如主文所示之刑；又按中華民國96年罪犯減刑條例
    業於96年7月4日公布，並自96年7月16日施行，該條例第2、
    3 條分別明文規定：「犯罪在中華民國96年4月24日以前者
    ，除本條例另有規定外，依下列規定減刑：三、有期徒刑、
    拘役或罰金，減其刑期或金額二分之一」，「下列各罪，經
    宣告死刑、無期徒刑或逾有期徒刑一年六月之刑者，不予減
    刑：十四、刑法第339條」；本件被告2人所犯上揭幫助詐欺
    取財罪之犯罪時間，係在96年4月24日以前，且本件宣告刑
    均為拘役50日，非屬上揭減刑條例第3條規定不予減刑之情
    形，故依上開規定，應減其刑2分之1為拘役25日，並諭知易
    科罰金之折算標準，以示懲儆。
五、末查，被告2人前均未曾受有期徒刑以上刑之宣告，有被告2
    人之前案紀錄表在卷可按，且渠等犯後均坦承犯行，並與被
    害人甲○○○達成和解，有和解筆錄1份在卷可稽，被告2人
    經此偵審程序，當知所警惕，信無再犯之虞，本院認所宣告
    之刑以暫不執行為適當，並依最高法院95年第8次刑事庭會
    議決議第7點，逕依修正後刑法第74條第1項第1款規定，均
    諭知緩刑2年，以啟自新。
六、依刑事訴訟法第273條之1第1項、第299條第1項前段、第310
    條之2、第454條第1項，刑法第2條第1項前段、第30條第1項
    前段、第2項、第339條第1項、第74條第1項第1款，修正前
    刑法第33條第5款、第41條第1項前段，刑法施行法第1條之1
    第1項、第2項前段，修正前罰金罰鍰提高標準條例第2條，
    現行法規所定貨幣單位折算新臺幣條例第2條，中華民國96
    年罪犯減刑條例第2條第1項第3款、第7條、第9條，判決如
    主文。
七、如不服本判決，得於判決書送達之日起10日內，以書狀敘述
    理由，向本院提出上訴（須附繕本）。
中    華    民    國    97    年    1     月    28    日
                  刑事第十三庭  法  官  許月馨
以上正本證明與原本無異。
上訴書如未敘述理由，應於上訴期間屆滿後20日內補提理由書於
本院。
                                書記官  黃美雲
中    華    民    國    97    年    1     月    28    日
附錄論罪科刑法條
中華民國刑法第339條
意圖為自己或第三人不法之所有，以詐術使人將本人或第三人之
物交付者，處5年以下有期徒刑、拘役或科或併科1千元以下罰金
。
以前項方法得財產上不法之利益或使第三人得之者，亦同。
前二項之未遂犯罰之。


司法院資訊處製作；財團法人民間司法改革基金會備份。
